---
title: "masteroppgave"
format: html
editor: visual
---

## Hente datasett

```{r}
library(readxl)
data <- read_excel("2025_HVL_Stromme_Data.xlsx")
```

```{r}
# Filtrer datasettet for Haugesund og tidsperioden 2008-2024
library(dplyr)

# Fjern rader der Pris er NA
haugesund_data <- data %>%
  filter(!is.na(Pris))

```

```{r}
# Beregn gjennomsnittlig og median boligpris
statistikk <- data %>%
  summarise(
    Gjennomsnitt_Pris = mean(Pris, na.rm = TRUE),
    Median_Pris = median(Pris, na.rm = TRUE)
  )

# Se resultatet
print(statistikk)
```

Median for pris i perioden 2008-2023 i Haugesund er 1 950 000 og gjennomsnittet er 2 260 024.

```{r}
# Konverter "salgsdato" til Date-format og trekk ut året
data$År <- as.numeric(format(as.Date(data$Salgsdato), "%Y"))

```

```{r}
library(dplyr)

data_kvantiler <- data %>%
  group_by(År) %>%
  summarise(
    median_pris = median(Pris, na.rm = TRUE),
    q25_pris = quantile(Pris, 0.25, na.rm = TRUE),
    q75_pris = quantile(Pris, 0.75, na.rm = TRUE),
    total_boliger = n()
  )

# Se de første radene
head(data_kvantiler)

```

```{r}
unique(data$År)
```

```{r}
data %>%
  group_by(År) %>%
  summarise(antall_boliger = sum(!is.na(Pris))) 
```

```{r}
data <- data %>% filter(!is.na(Pris))
```

```{r}
library(dplyr)

data_kvantiler <- data %>%
  group_by(År) %>%
  summarise(
    median_pris = median(Pris, na.rm = TRUE),
    q25_pris = quantile(Pris, 0.25, na.rm = TRUE),
    q75_pris = quantile(Pris, 0.75, na.rm = TRUE),
    total_boliger = n()
  ) %>%
  arrange(År) # Sørger for at år er i riktig rekkefølge

# Sjekk om alle år er med
unique(data_kvantiler$År)

```

```{r}
data <- data %>% filter(!is.na(Pris))

```

### LEGGER INN LØNN DATA unge opptil 30 år i Haugesund

```{r}
# Lage dataframe med månedslønn per år (hentet fra SSB-dataene dine)
maanedsloenn <- data.frame(
  År = 2015:2024,  # Juster til å matche de årene du har lønnsdata for
  Månedslønn = c(32830, 33060, 33960, 35330, 36410, 36940, 38480, 40420, 42560, 44850)
)

# Beregn årslønn og maks lånekapasitet
maanedsloenn <- maanedsloenn %>%
  mutate(
    Årslønn = Månedslønn * 12,
    Maks_Laan = Årslønn * 5
  )

# Sjekk resultatet
print(maanedsloenn)
```

```{r}
# Slå sammen maks lånekapasitet med boligdataene basert på år
data_affordability <- data %>%
  left_join(maanedsloenn, by = "År") %>%
  group_by(År) %>%
  summarise(
    total_boliger = n(),
    boliger_innenfor_laan = sum(Pris <= Maks_Laan, na.rm = TRUE),
    affordability = (boliger_innenfor_laan / total_boliger) * 100
  )

# Sjekk resultatene
head(data_affordability)

```

```{r}
library(ggplot2)

# Filtrer data til kun 2015-2024
data_affordability_filtered <- data_affordability %>%
  filter(År >= 2015)

# Plot med kun 2015-2024
ggplot(data_affordability_filtered, aes(x = År, y = affordability)) +
  geom_line(color = "blue", size = 1) +
  geom_point(color = "red") +
  labs(title = "Utvikling i Affordability for Førstegangskjøpere i Haugesund (2015-2024)",
       x = "År",
       y = "Andel boliger innenfor lånekapasitet (%)") +
  theme_minimal()

```

```{r}
library(ggplot2)

ggplot(data_affordability, aes(x = År, y = affordability)) +
  geom_line(color = "blue", size = 1) +
  geom_point(color = "red") +
  labs(title = "Utvikling i Affordability for Førstegangskjøpere i Haugesund",
       x = "År",
       y = "Andel boliger innenfor lånekapasitet (%)") +
  theme_minimal()

```

### KORRELASJONSANALYSE; PRIS og AFFORDABILITY

```{r}
# Filtrer datasettet til kun 2015-2024 (siden vi kun har affordability for disse årene)
data_korrelasjon <- data_affordability_filtered %>%
  left_join(data_kvantiler, by = "År") %>%
  select(År, affordability, median_pris)

# Beregne Pearsons korrelasjonskoeffisient
cor_test_result <- cor.test(data_korrelasjon$affordability, data_korrelasjon$median_pris)

# Skriv ut resultatene
print(cor_test_result)

```

```{r}
ggplot(data_korrelasjon, aes(x = median_pris, y = affordability)) +
  geom_point(color = "red") +
  geom_smooth(method = "lm", color = "blue", se = TRUE) + 
  labs(title = "Sammenheng mellom boligpriser og affordability",
       x = "Median boligpris (kr)",
       y = "Andel boliger innenfor lånekapasitet (%)") +
  theme_minimal()

```

### LØNN SLÅS SAMMEN MED AFFORDABILITY DATASETT: PIR

```{r}
library(dplyr)

# Beregn årslønn fra månedslønn
maanedsloenn <- maanedsloenn %>%
  mutate(Årslønn = Månedslønn * 12)

# Slå sammen median boligpris og årslønn
data_pir <- data_kvantiler %>%
  left_join(maanedsloenn, by = "År") %>%
  mutate(PIR = median_pris / Årslønn)

# Sjekk resultatet
print(data_pir)

```

```{r}
# Last inn ggplot2
library(ggplot2)
library(dplyr)

# Anta at data_pir allerede er lastet inn
# Sjekk først at variabelnavnene stemmer:
colnames(data_pir)

# Lag plottet
ggplot(data_pir, aes(x = År)) + 
  # Linje for median boligpris
  geom_line(aes(y = median_pris, color = "Median boligpris"), size = 1) +
  geom_point(aes(y = median_pris, color = "Median boligpris"), size = 2) +
  
  # Linje for årslønn (starter fra 2015)
  geom_line(aes(y = Årslønn * 5, color = "Årslønn"), size = 1, linetype = "dashed") +  
  geom_point(aes(y = Årslønn * 5, color = "Årslønn"), size = 2) +  

  # Definer y-aksene
  scale_y_continuous(
    name = "Median boligpris (kr)", 
    sec.axis = sec_axis(~ . / 5, name = "Årslønn (kr)")
  ) +

  # Definer farger på linjene
  scale_color_manual(values = c("Median boligpris" = "blue", "Årslønn" = "red")) +
  
  # Tittel og etiketter
  labs(
    title = "Utvikling av median boligpris og årslønn i Haugesund",
    x = "År",
    color = "Variabel"
  ) +

  # Design
  theme_minimal() +
  theme(legend.position = "bottom")

```

```{r}
library(ggplot2)

ggplot(data_pir, aes(x = År, y = PIR)) +
  geom_line(color = "red", size = 1) +
  geom_point(color = "black") +
  labs(title = "Price-to-Income Ratio (PIR) i Haugesund (2015-2024)",
       x = "År",
       y = "PIR (Median boligpris / Årslønn)") +
  theme_minimal()

```

```{r}
ggplot(data_pir, aes(x = År, y = PIR)) +
  geom_line(color = "red", size = 1) +
  geom_point(color = "black") +
  labs(title = "Price-to-Income Ratio (PIR) i Haugesund (2015-2024)",
       x = "År",
       y = "PIR (Median boligpris / Årslønn)") +
  scale_x_continuous(limits = c(2015, 2024)) +  # Setter x-aksens start til 2015
  theme_minimal()

```

```{r}
# Slå sammen affordability-data med PIR-data
data_pir_afford <- data_pir %>%
  left_join(data_affordability_filtered, by = "År")

# Plot begge variabler
ggplot() +
  geom_line(data = data_pir_afford, aes(x = År, y = PIR), color = "red", size = 1, linetype = "solid") +
  geom_line(data = data_pir_afford, aes(x = År, y = affordability / 10), color = "blue", size = 1, linetype = "dashed") + 
  labs(title = "Sammenligning av PIR og Affordability (2015-2024)",
       x = "År",
       y = "PIR (rød) og Affordability (blå, skalert)") +
  theme_minimal()

```

```{r}
ggplot() +
  geom_line(data = data_pir_afford, aes(x = År, y = PIR), 
            color = "red", size = 1, linetype = "solid") +
  geom_line(data = data_pir_afford, aes(x = År, y = affordability / 10), 
            color = "blue", size = 1, linetype = "dashed") +
  labs(title = "Sammenligning av PIR og Affordability (2015-2024)",
       x = "År",
       y = "PIR (rød) og Affordability (blå, skalert)") +
  scale_x_continuous(limits = c(2015, 2024)) + # Setter x-aksens start til 2015
  theme_minimal()

```

```{r}
cor.test(data_pir_afford$PIR, data_pir_afford$affordability)

```

```{r}
ggplot(data_pir_afford, aes(x = PIR, y = affordability)) +
  geom_point(color = "blue") +
  geom_smooth(method = "lm", color = "red", se = TRUE) +
  labs(title = "Sammenheng mellom PIR og Affordability",
       x = "Price-to-Income Ratio (PIR)",
       y = "Affordability") +
  theme_minimal()

```

```{r}
# Anta at du har en dataframe med maks lånekapasitet kalt "maks_laan"
data_affordability <- data %>%
  left_join(maks_laan, by = "År") %>%
  group_by(År) %>%
  summarise(
    total_boliger = n(),
    boliger_innenfor_laan = sum(Pris <= Maks_Laan, na.rm = TRUE),
    affordability = (boliger_innenfor_laan / total_boliger) * 100
  ) %>%
  arrange(År) # Sørger for at data er riktig sortert

# Se resultatene
head(data_affordability)
tail(data_affordability) # Sjekk at 2024 er med

```

```{r}
data_affordability <- data %>%
  left_join(maks_laan, by = "År") %>%
  group_by(År) %>%
  summarise(
    total_boliger = n(),
    boliger_innenfor_laan = sum(Pris <= Maks_Laan, na.rm = TRUE),
    affordability = (boliger_innenfor_laan / total_boliger) * 100
  )

# Se resultatene
head(data_affordability)


```

### UTVIKLING I BOLIGPRISENE, MEDIAN 25 OG 75 KVANTIL

```{r}
library(ggplot2)
library(dplyr)

# Plot boligprisfordeling over tid
ggplot(data_kvantiler, aes(x = År)) +
  geom_line(aes(y = median_pris, color = "Medianpris"), size = 1) +
  geom_line(aes(y = q25_pris, color = "25. persentil"), size = 1, linetype = "dashed") +
  geom_line(aes(y = q75_pris, color = "75. persentil"), size = 1, linetype = "dashed") +
  scale_color_manual(values = c("Medianpris" = "blue", 
                                "25. persentil" = "red", 
                                "75. persentil" = "green")) +
  labs(title = "Utvikling i boligprisene i Haugesund (2008-2024)",
       x = "År",
       y = "Pris (NOK)",
       color = "Prisnivå") +
  theme_minimal()

```

### Pris per kvadratmeter (kr/m²) over tid

```{r}
library(dplyr)

# Beregn pris per kvadratmeter
data_kvm <- data %>%
  mutate(pris_per_m2 = Pris / BRA) %>%  # Beregn kvadratmeterpris
  group_by(År) %>%
  summarise(
    gjennomsnitt_kvmpris = mean(pris_per_m2, na.rm = TRUE),
    median_kvmpris = median(pris_per_m2, na.rm = TRUE),
    q25_kvmpris = quantile(pris_per_m2, 0.25, na.rm = TRUE),
    q75_kvmpris = quantile(pris_per_m2, 0.75, na.rm = TRUE)
  )

# Se resultatet
print(data_kvm)

```

```{r}
library(ggplot2)

ggplot(data_kvm, aes(x = År)) +
  geom_line(aes(y = median_kvmpris, color = "Medianpris"), size = 1) +
  geom_line(aes(y = q25_kvmpris, color = "25. persentil"), linetype = "dashed", size = 1) +
  geom_line(aes(y = q75_kvmpris, color = "75. persentil"), linetype = "dashed", size = 1) +
  labs(title = "Utvikling i pris per kvadratmeter (kr/m²) i Haugesund (2008-2024)",
       x = "År",
       y = "Pris per kvadratmeter (kr/m²)",
       color = "Prisnivå") +
  theme_minimal()

```

### Affordability med kun hensyn til leiligheter som boligtype

```{r}
# Filtrerer datasettet slik at vi kun beholder leiligheter
data_leilighet <- data |> 
  filter(Boligtype == "Leilighet") 
```

```{r}
table(data_leilighet$Boligtype) # Skal kun inneholde "Leilighet"
```

```{r}
library(dplyr)

data_kvantiler_leilighet <- data_leilighet %>%
  filter(År >= 2015) |> 
  group_by(År) %>%
  summarise(
    median_pris = median(Pris, na.rm = TRUE),
    q25_pris = quantile(Pris, 0.25, na.rm = TRUE),
    q75_pris = quantile(Pris, 0.75, na.rm = TRUE),
    total_boliger = n()
  )

# Se de første radene
head(data_kvantiler_leilighet)
```

```{r}
View(data_kvantiler_leilighet)
```

```{r}
maanedsloenn <- data.frame(
  År = 2015:2024,  # Juster til å matche de årene du har lønnsdata for
  Månedslønn = c(32830, 33060, 33960, 35330, 36410, 36940, 38480, 40420, 42560, 44850)
)

# Beregn årslønn og maks lånekapasitet
maanedsloenn <- maanedsloenn %>%
  mutate(
    Årslønn = Månedslønn * 12,
    Maks_Laan = Årslønn * 5
  )

# Sjekk resultatet
print(maanedsloenn)
```

```{r}
# Slå sammen maks lånekapasitet med boligdataene basert på år
data_affordability_leilighet <- data_leilighet %>%
  filter(År >= 2015) |> 
  left_join(maanedsloenn, by = "År") %>%
  group_by(År) %>%
  summarise(
    total_boliger = n(),
    boliger_innenfor_laan = sum(Pris <= Maks_Laan, na.rm = TRUE),
    affordability = (boliger_innenfor_laan / total_boliger) * 100
  )

# Sjekk resultatene
head(data_affordability_leilighet)
```

```{r}
View(data_affordability_leilighet)
```

```{r}
library(ggplot2)

# Filtrer data til kun 2015-2024
data_affordability_filtered2 <- data_affordability_leilighet %>%
  filter(År >= 2015)

# Plot med kun 2015-2024
ggplot(data_affordability_filtered2, aes(x = År, y = affordability)) +
  geom_line(color = "blue", size = 1) +
  geom_point(color = "red") +
  labs(title = "Utvikling i Affordability for Førstegangskjøpere i Haugesund, Leilighet (2015-2024)",
       x = "År",
       y = "Andel boliger innenfor lånekapasitet (%)") +
  theme_minimal()
```

```{r}
colnames(data_affordability)
colnames(data_affordability_leilighet)
```

```{r}
# Slå sammen datasettene basert på År
affordability_sammenligning <- data_affordability %>%
  rename(affordability_total = affordability) %>% # Gi tydelig navn
  inner_join(data_affordability_leilighet %>% rename(affordability_leilighet = affordability), by = "År")

```

```{r}
head(affordability_sammenligning)
```

```{r}
View(affordability_sammenligning)
```

```{r}
ggplot(affordability_sammenligning, aes(x = År)) +
  geom_line(aes(y = affordability_total, color = "Alle boliger"), size = 1) +
  geom_line(aes(y = affordability_leilighet, color = "Leiligheter"), size = 1, linetype = "dashed") +
  scale_color_manual(values = c("Alle boliger" = "red", "Leiligheter" = "blue")) +
  labs(
    title = "Sammenligning av Affordability: Leiligheter vs. Alle boliger",
    x = "År",
    y = "Affordability (%)",
    color = "Boligtype"
  ) +
  theme_minimal()

```

### Sammenlikning av affordability: alle boliger vs kun leiligheter

```{r}
# Laste inn nødvendige pakker
library(dplyr)

# Anta at datasettet ditt heter "boligdata" og inneholder kolonner for "År" og "Pris"
bolig_kvantiler <- data %>%
  group_by(År) %>%
  summarise(
    median_pris = median(Pris, na.rm = TRUE),
    q25_pris = quantile(Pris, 0.25, na.rm = TRUE),
    q75_pris = quantile(Pris, 0.75, na.rm = TRUE)
  )

# Vise de første radene av resultatet
head(bolig_kvantiler)

```

### GEOGRAFISKE OMRÅDER: topp 10 og bunn 10

```{r}
library(dplyr)

# Beregn gjennomsnittlig pris per grunnkrets
gjennomsnitt_pris_per_grunnkrets <- data %>%
  group_by(Grunnkrets) %>%
  summarise(
    Gjennomsnitt_Pris = mean(Pris, na.rm = TRUE),
    Antall_Boliger = n() # Antall boliger per grunnkrets
  ) %>%
  arrange(desc(Gjennomsnitt_Pris)) # Sorter etter gjennomsnittspris, høyest først

# Se resultatet
print(gjennomsnitt_pris_per_grunnkrets)

# Eksporter til CSV hvis ønskelig
write.csv(gjennomsnitt_pris_per_grunnkrets, "gjennomsnitt_pris_per_grunnkrets.csv", row.names = FALSE)

```

```{r}
library(dplyr)

haugesund_data <- data %>%
  mutate(År = format(Salgsdato, "%Y"))

# Beregn gjennomsnittspris per år
gjennomsnitt_per_år <- haugesund_data %>%
  group_by(År) %>%
  summarise(Gjennomsnitt_Pris = mean(Pris, na.rm = TRUE))

# Se resultatet
print(gjennomsnitt_per_år)
```

```{r}
library(dplyr)

# Beregn gjennomsnittlig størrelse (kvadratmeter)
gjennomsnitt_størrelse <- data %>%
  summarise(Gjennomsnitt_BRA = mean(BRA, na.rm = TRUE))

# Beregn fordeling av boligtyper
fordeling_boligtyper <- data %>%
  count(Boligtype) %>%
  mutate(Prosent = n / sum(n) * 100)

# Beregn gjennomsnittlig alder på boligene
data <- data %>%
  mutate(Bolig_Alder = 2023 - Byggeår)

gjennomsnitt_alder <- data %>%
  summarise(Gjennomsnitt_Alder = mean(Bolig_Alder, na.rm = TRUE))

# Print resultater
print(gjennomsnitt_størrelse)
print(fordeling_boligtyper)
print(gjennomsnitt_alder)
```

```{r}
library(ggplot2)

ggplot(data, aes(x = BRA)) +
  geom_histogram(binwidth = 10, fill = "blue", color = "black") +
  labs(title = "Fordeling av boligers størrelse", x = "Størrelse (kvadratmeter)", y = "Antall boliger")

```

```{r}
ggplot(fordeling_boligtyper, aes(x = "", y = n, fill = Boligtype)) +
  geom_bar(stat = "identity", width = 1, color = "black") +
  coord_polar("y", start = 0) +
  labs(title = "Fordeling av boligtyper", fill = "Boligtype") +
  theme_void()

```

### Fordeling av boligtyper

```{r}
ggplot(data, aes(x = Bolig_Alder)) +
  geom_histogram(binwidth = 5, fill = "green", color = "black") +
  labs(title = "Fordeling av boligenes alder", x = "Alder (år)", y = "Antall boliger")

```

```{r}
library(dplyr)

data <- data %>%
  mutate(Område = case_when(
    Grunnkrets %in% c("SENTRUM 1", "SENTRUM 2", "SENTRUM 3", "SENTRUM 4", "SENTRUM 5", 
                      "SENTRUM 6", "SENTRUM 7", "SENTRUM 8", "SENTRUM 9", "SENTRUM 10", 
                      "SENTRUM 11", "SENTRUM 12", "SENTRUM 13", "SENTRUM 14", "SENTRUM 15", 
                      "SENTRUM 17", "SENTRUM 18", "SENTRUM 19", "SENTRUM 20",
                      "MARITIME SKOLE", "SYKEHUSET", "RISØY", "HØYBLOKKENE", "PRESTHAUGBLOKKENE", "HARALDSHALLEN") ~ "Sentrum",
    Grunnkrets %in% c("SKÅREDALEN", "BLEIKEMYR", "ROSSABØNAKKEN", "ROSSABØSKOGEN", "ROSSABØ KIRKE",
                      "HAGLAND", "UDLAND", "DAM", "KOLONIHAGEN", "KÅLGARDSHAUGEN", "HEMMINGSTAD", 
                      "SVEHAUG", "LILLESUND SKOLE", "GEITAFJELL", "VASSBREKKE", "GRØNÅSEN", 
                      "GRØNHAUG", "FJELLSTEMMEN ØST", "FJELLSTEMMEN VEST", "KYVIKDALEN", "HEST", 
                      "RÅGAN", "HOLLENDERHAUGEN", "SØLLERØDFELTET", "Haugaleite", "SOLVANG", 
                      "SOLVANG SKOLE", "LONGEBJØRG", "HELLANDSMARKA", "DJUPASKAR") ~ "Ytterområder",
    TRUE ~ "Andre"
  ))

```

```{r}
# Beregn gjennomsnittlig boligpris og andre attributter per område
område_statistikk <- data %>%
  group_by(Område) %>%
  summarise(
    Gjennomsnitt_Pris = mean(Pris, na.rm = TRUE),
    Median_Pris = median(Pris, na.rm = TRUE),
    Gjennomsnitt_BRA = mean(BRA, na.rm = TRUE),
    Gjennomsnitt_Byggeår = mean(Byggeår, na.rm = TRUE),
    Antall_Boliger = n()
  )

# Se resultatet
print(område_statistikk)

```

### Deler inn i sentrum, ytterområder og andre

```{r}
library(ggplot2)
ggplot(område_statistikk, aes(x = Område, y = Gjennomsnitt_BRA, fill = Område)) +
  geom_bar(stat = "identity", color = "black") +
  labs(title = "Gjennomsnittlig størrelse per område", x = "Område", y = "Gjennomsnittlig BRA (m²)") +
  theme_minimal()

```

```{r}
library(ggplot2)

ggplot(område_statistikk, aes(x = Område, y = Gjennomsnitt_Pris, fill = Område)) +
  geom_bar(stat = "identity", color = "black") +
  labs(title = "Gjennomsnittlig boligpris per område", x = "Område", y = "Gjennomsnittlig Pris") +
  theme_minimal()

```

```{r}
library(dplyr)
library(ggplot2)

# Sørg for at Salgsdato er i riktig datoformat
data$Salgsdato <- as.Date(data$Salgsdato)

# Opprett en variabel for år
data <- data %>%
  mutate(År = format(Salgsdato, "%Y"))

# Beregn gjennomsnittsprisen per år
pris_tidsserie_år <- data %>%
  group_by(År) %>%
  summarise(Gjennomsnitt_Pris = mean(Pris, na.rm = TRUE)) %>%
  arrange(År) # Sorter etter år

# Sjekk resultatene
print(pris_tidsserie_år)


```

```{r}
ggplot(pris_tidsserie_år, aes(x = as.numeric(År), y = Gjennomsnitt_Pris)) +
  geom_line(color = "blue", size = 1) +
  geom_point(color = "red", size = 2) +
  labs(
    title = "Utvikling i boligpriser per år",
    x = "År",
    y = "Gjennomsnittlig Boligpris (NOK)"
  ) +
  theme_minimal()

```

```{r}
library(dplyr)
library(knitr)

# Beregn statistikk for ulike boligtyper
pristabell_boligtyper <- data %>%
  group_by(Boligtype) %>%
  summarise(
    Gjennomsnittspris = mean(Pris, na.rm = TRUE),
    Medianpris = median(Pris, na.rm = TRUE),
    Minimumspris = min(Pris, na.rm = TRUE),
    Maksimumspris = max(Pris, na.rm = TRUE)
  )

# Lag en enkel tabell med kable
pristabell_boligtyper %>%
  kable(
    format = "markdown",
    col.names = c("Boligtype", "Gjennomsnittspris", "Medianpris", "Minimumspris", "Maksimumspris"),
    digits = 0
  )


```

Grunnkrets:

```{r}
library(dplyr)

grunnkrets_count <- data %>%
  group_by(Grunnkrets) %>%
  summarise(Antall_Boliger = n()) %>%
  arrange(desc(Antall_Boliger)) # Sorterer synkende etter antall boliger

# Se på resultatene
print(grunnkrets_count)

# Lagre resultatene som en ny fil (hvis ønskelig)
write.csv(grunnkrets_count, "grunnkrets_antall_sortert.csv", row.names = FALSE)

```

Boligtype:

```{r}
library(dplyr)

boligtype_count <- data %>%
  group_by(Boligtype) %>%
  summarise(Antall_Boliger = n()) %>%
  arrange(desc(Antall_Boliger)) # Sorterer synkende etter antall boliger

# Se på resultatene
print(boligtype_count)

# Lagre resultatene som en ny fil (hvis ønskelig)
write.csv(boligtype_count, "boligtype_antall_sortert.csv", row.names = FALSE)
```

### Hvordan variabler som BRA eller byggeår påvirker prisen?

BRA og Pris:

```{r}
# Enkel lineær regresjon med BRA
model_bra <- lm(Pris ~ BRA, data = data)
summary(model_bra)

# Enkel lineær regresjon med Byggeår
model_byggeaar <- lm(Pris ~ Byggeår, data = data)
summary(model_byggeaar)

```

resultat:

BRA (bruksareal) har mye større forklaringskraft for boligprisene (R-squared = 46.2%) sammenlignet med byggeår (R-squared = 4.65%).

Koeffisientene for begge variabler er signifikante, noe som betyr at både `BRA` og `Byggeår` har en målbar effekt på prisen.

Pris, BRA og byggeår:

```{r}
# Multippel lineær regresjon med både BRA og Byggeår
model_multiple <- lm(Pris ~ BRA + Byggeår, data = data)
summary(model_multiple)

```

resultat:

-   Når bruksarealet øker med én kvadratmeter, øker boligprisen i gjennomsnitt med **11,540 NOK**, forutsatt at byggeåret holdes konstant.

    Koeffisienten er statistisk signifikant (`Pr(>|t|) < 2e-16`), som betyr at effekten av `BRA` på prisen er veldig sterk.

-   **Intercept (-14,160,000)**:

    -   Dette er grunnverdien for boligprisen når både `BRA` og `Byggeår` er 0.

    -   Selv om dette ikke har praktisk mening (ingen bolig har `BRA = 0` eller `Byggeår = 0`), er det nødvendig for modellen.

-   Når byggeåret øker med ett år (dvs. boligen er nyere), øker boligprisen i gjennomsnitt med **7,606 NOK**, forutsatt at bruksarealet holdes konstant.

    Denne variabelen er også statistisk signifikant (`Pr(>|t|) < 2e-16`), som betyr at byggeåret også har en målbar effekt på prisen.

**Hva kan vi tolke fra dette?**

1.  **Begge variablene (BRA og Byggeår) er viktige forklaringsvariabler** for boligpriser, og begge har positiv effekt.

2.  **BRA har større effekt på prisen enn Byggeår**, siden koeffisienten for `BRA` (11,540) er høyere enn for `Byggeår` (7,606).

3.  Modellen forklarer over halvparten av variasjonen i boligprisene (R-squared = 0.52), noe som er bra, men det kan være andre variabler (f.eks. beliggenhet, boligtype) som også har stor innflytelse.

legger til flere variabler:

```{r}
model_extended <- lm(Pris ~ BRA + Byggeår + Boligtype + Grunnkrets + Eieform, data = data)
summary(model_extended)

```

resultat:

**BRA (10,600):**

-   For hver ekstra kvadratmeter bruksareal, øker boligprisen med **10,600 NOK**, forutsatt at alle andre variabler holdes konstant.

-   Koeffisienten er svært statistisk signifikant (p-verdi \< 2e-16), noe som betyr at effekten er pålitelig.

**Byggeår (5,735):**

-   For hvert år nyere boligen er, øker prisen med **5,735 NOK**, forutsatt at de andre variablene holdes konstant.

-   Også svært signifikant.

**Boligtype:**

-   Referansekategorien her er sannsynligvis "Enebolig" (den kategorien som ikke eksplisitt er oppført).

-   **Leilighet (7,007):** Øker prisen med 7,007 NOK, men ikke statistisk signifikant (p-verdi = 0.8).

-   **Rekkehus (-20,770):** Har en negativ effekt på prisen, men heller ikke signifikant.

-   **Tomannsbolig (-384,700):** Har en sterk negativ effekt på prisen, og denne er svært signifikant (p-verdi \< 2e-16).

**Grunnkrets:**

-   Grunnkretsene har ulike effekter på prisen, avhengig av plassering.
    Mange er ikke signifikante, men noen få er:

    -   **DYRSKAR (-1,027,000):** Reduserer prisen med ca.
        1 million NOK (signifikant, p-verdi = 0.00446).

    -   **SENTRUM 1 (1,734,000):** Øker prisen med 1,734,000 NOK (svært signifikant, p-verdi = 2.62e-07).

**Eieform:**

-   **Selveier (645,100):** Boliger med selveierstatus har en høyere pris i gjennomsnitt sammenlignet med leieboliger. Denne effekten er svært signifikant (p-verdi \< 2e-16).

**Hva betyr dette?**

1.  **BRA og Byggeår er de mest pålitelige prediktorene for boligpriser.**

    -   BRA har en større effekt (10,600 NOK per kvadratmeter) enn Byggeår (5,735 NOK per år).

2.  **Boligtype og Grunnkrets spiller også en rolle, men effektene varierer mye.**

    -   Enkelte grunnkretser og boligtyper har signifikante effekter, men mange har ikke det. Dette kan tyde på at det fortsatt er variabler modellen ikke har inkludert.

3.  **Eieform (selveier) er en viktig variabel:**

    -   Selveierboliger er betydelig dyrere enn andre typer eieformer.

```{r}
model_interaction <- lm(Pris ~ BRA * Byggeår, data = data)
summary(model_interaction)

```

resultat:

**Residuals**

-   **Residualene** viser hvordan de observerte prisene avviker fra de predikerte prisene.

    -   Medianen nær null (-121,317) viser at modellen balanserer over- og underprediksjoner rimelig godt.

    -   Ekstreme verdier (f.eks. -7,455,152 og 19,306,987) tyder på at enkelte boligpriser fortsatt ikke forklares godt av modellen.

        **Forklaringsvariabler:**

    -   **Intercept (-8,669,000):**

        -   Dette er grunnprisen for en bolig når både `BRA` og `Byggeår` er 0.

        -   Selv om dette ikke har praktisk mening (ingen bolig har `BRA = 0` eller `Byggeår = 0`), brukes det for å beregne modellen.

    -   **BRA (-29,910):**

        -   Når `BRA` øker med én kvadratmeter, synker boligprisen med **29,910 NOK**, men dette er **betinget av byggeår**.

        -   Dette virker kontraintuitivt, men det skyldes at interaksjonseffekten korrigerer denne effekten (se `BRA:Byggeår` nedenfor).

    -   **Byggeår (4,817):**

        -   Når `Byggeår` øker med ett år, øker boligprisen med **4,817 NOK**, men igjen, dette er betinget av `BRA`.

    -   **BRA:Byggeår (21.05):**

        -   Denne interaksjonseffekten viser at forholdet mellom `BRA` og prisen avhenger av byggeår.

        -   Hver ekstra kvadratmeter i `BRA` har en **ekstra positiv effekt på prisen når byggeår øker**.

        -   For eksempel, hvis byggeåret er høyere, vil effekten av en større `BRA` være mer positiv enn ved et eldre byggeår.

        -   Denne effekten er svært signifikant (`p < 2e-16`).

**Hva betyr dette?**

1.  **Samspilleffekten er signifikant:**

    -   Dette viser at forholdet mellom `BRA` og prisen varierer avhengig av byggeåret.

    -   For nyere boliger (høyere byggeår) vil en økning i `BRA` ha en sterkere positiv effekt på prisen sammenlignet med eldre boliger.

2.  **Individuelle effekter gir ikke fullstendig bilde:**

    -   Når vi inkluderer samspillseffekten, kan de individuelle effektene (`BRA` og `Byggeår`) ikke tolkes isolert. Effekten av `BRA` på prisen avhenger nå av byggeår, og omvendt.

```{r}
library(ggplot2)

ggplot(data, aes(x = BRA, y = Pris)) +
  geom_point() +
  geom_smooth(method = "lm", color = "blue") +
  labs(title = "Sammenheng mellom BRA og Pris", x = "BRA", y = "Pris")

```

Tolkning:

-   **Positiv sammenheng:**

    -   Den stigende regresjonslinjen viser at det er en positiv sammenheng mellom `BRA` og `Pris`.
        Generelt sett: Jo større bruksareal (BRA), jo høyere er boligprisen.

    -   Dette samsvarer med resultatene fra regresjonsmodellen din, der `BRA` hadde en positiv og signifikant effekt på prisen.

-   **Spredning av punkter:**

    -   Det er stor variasjon i prisene, spesielt for boliger med større `BRA` (\>250 m²). Dette kan skyldes andre faktorer som beliggenhet, boligtype, eller byggeår, som ikke er inkludert i denne enkle modellen.

-   **Avvikende observasjoner:**

    -   Enkelte boliger har svært høye priser, som ligger langt fra regresjonslinjen (over 10 millioner NOK).
        Dette kan være luksusboliger eller spesielle eiendommer som påvirker resultatene.

    -   Du kan vurdere å identifisere eller ekskludere slike outliers hvis de forstyrrer analysen.

```{r}
ggplot(data, aes(x = Byggeår, y = Pris)) +
  geom_point() +
  geom_smooth(method = "lm", color = "blue") +
  labs(title = "Sammenheng mellom Byggeår og Pris", x = "Byggeår", y = "Pris")

```

-   Hver prikk representerer en bolig i datasettet.
    X-aksen viser byggeår (når boligen ble bygget), og Y-aksen viser boligprisen.
    Den blå linjen er en lineær regresjonslinje som viser den beste tilpasningen mellom `Byggeår` og `Pris`.
    Den grå skyggen rundt linjen er et konfidensintervall som viser usikkerheten i estimatet.

    **Positiv sammenheng:**

    -   Den stigende regresjonslinjen indikerer en positiv sammenheng mellom `Byggeår` og `Pris`.
        Generelt sett:

        -   Jo nyere boligen er (høyere byggeår), jo høyere er boligprisen. Dette stemmer med resultatene fra regresjonsmodellen din, der `Byggeår` hadde en positiv og signifikant effekt på prisen.

    **Avvikende observasjoner:**

    -   Det er noen uteliggere tidlig på X-aksen (med svært lave byggeår, muligens feilregistrerte data eller historiske bygninger).

    -   Disse punktene kan forstyrre regresjonen, og du bør vurdere å ekskludere dem dersom de er feilregistreringer.

    **Konsentrasjon mot nyere byggeår:**

    -   De fleste boligene er bygget i nyere tid (etter år 1900), noe som fører til en høy tetthet av punkter i dette området.

    -   Dette gir modellen sterkere forklaringskraft i nyere perioder, men svakere forklaringskraft for veldig gamle byggeår.

    **Svært gamle byggeår (feil?):**

    -   Byggeår som er nær 0 er sannsynligvis feil i datasettet, siden ingen boliger ble bygget for over 1000 år siden.

**Hva dette betyr for analysen din**

1.  **Byggeår har en positiv effekt på pris:**

    -   Nyere boliger har generelt høyere priser, noe som kan skyldes høyere standard, bedre teknologi, eller mer attraktive lokasjoner.

2.  **Uteliggere må undersøkes:**

    -   Bygninger med veldig lave byggeår (0, 500, osv.) bør gjennomgås for å sjekke om de er feilregistreringer.

3.  **Ikke-lineære sammenhenger:**

    -   Det kan være nyttig å utforske om forholdet mellom `Byggeår` og `Pris` er ikke-lineært.
        For eksempel kan nyere boliger (bygget etter år 2000) ha en mye høyere prisøkning enn eldre boliger.

    -   En log-transformasjon av `Byggeår` eller `Pris` kan bidra til å forbedre modellen.

```{r}
summary(model_bra)
```

```{r}
# Log-transformasjon av pris
model_log <- lm(log(Pris) ~ BRA + Byggeår, data = data)
summary(model_log)

```

```{r}
# Residualplott for å sjekke modellantakelser
plot(model_multiple)

```
