---
title: "Hedoniskprismodell"
format: html
editor: visual
---

### Hedonisk prismodell

```{r}
library(readxl)
data <- read_excel("2025_HVL_Stromme_Data.xlsx")
```

```{r}
library(readxl)
avstander_haugesund <- read_excel("avstander_haugesund.xlsx")
```

```{r}
library(readxl)
grunnkretser_navn <- read_excel("grunnkretser_navn.xlsx")
```

```{r}
avstander_haugesund <- avstander_haugesund %>%
  rename(Avstand_km = network_cost_km)
```

```{r}
grunnkretser_navn <- grunnkretser_navn %>%
  rename(Grunnkrets = Grunnkretsnavn)
```

```{r}
library(dplyr)

# Behold kun de nødvendige kolonnene i avstander_haugesund
avstander_haugesund <- avstander_haugesund %>%
  select(Grunnkretskode, Avstand_km)
```

```{r}
library(dplyr)

avstander_haugesund <- avstander_haugesund %>%
  left_join(grunnkretser_navn, by = "Grunnkretskode")
```

```{r}
library(stringr)
data <- data %>%
  mutate(Grunnkrets = str_to_title(Grunnkrets),
         Kommune = str_to_title(Kommune)
         )

```

```{r}
data <- data |> 
  left_join(avstander_haugesund, by = "Grunnkrets")
```

```{r}
library(dplyr)

# Konverter begge Grunnkrets-kolonnene til character
data$Grunnkrets <- as.character(data$Grunnkrets)
avstander_haugesund$Grunnkrets <- as.character(avstander_haugesund$Grunnkrets)

# Nå kan vi gjøre join
data <- data %>%
  left_join(avstander_haugesund, by = "Grunnkrets")

```

```{r}
library(lubridate)

# Konverter til datoformat (hvis nødvendig)
data$Salgsdato <- as.Date(data$Salgsdato, format="%d.%m.%Y")

# Trekk ut året og lag "Salgsår"-variabel
data$Salgsår <- year(data$Salgsdato)

# Sjekk at endringen er gjort riktig
table(data$Salgsår)

# Fjern "Salgsdato" hvis du ikke trenger den
data$Salgsdato <- NULL

```

```{r}
kpi_data <- data.frame(
  År = 2008:2024, 
  KPI = c(100.0, 102.5, 104.8, 107.2, 109.6, 112.1, 114.8, 117.5, 120.1, 
          123.0, 126.0, 129.1, 132.4, 135.7, 139.1, 142.6, 146.2)
)

```

```{r}
data <- merge(data, kpi_data, by.x = "Salgsår", by.y = "År", all.x = TRUE)

# Sjekk at sammenslåingen fungerte
summary(data$KPI)
table(is.na(data$KPI))  # Sjekk om noen rader har manglende KPI-verdier

```

```{r}
data$Realpris <- (data$Pris + data$Fellesgjeld) * (100 / data$KPI)
summary(data$Realpris)
```

```{r}
library(ggplot2)

ggplot(data, aes(x = Salgsår)) +
  geom_line(aes(y = Pris, color = "Nominell pris")) +
  geom_line(aes(y = Realpris, color = "Realpris (2008-nivå)")) +
  labs(title = "Sammenligning av nominelle priser og realpriser",
       y = "Pris", x = "År") +
  theme_minimal()

```

```{r}
library(dplyr)

# Forsøk å lage `Alder` på en trygg måte
data <- data %>%
  mutate(
    Byggeår = as.numeric(as.character(Byggeår)),  # Konverter til numerisk
    Salgsår = as.numeric(as.character(Salgsår)),  # Konverter til numerisk
    Alder = ifelse(!is.na(Byggeår) & !is.na(Salgsår), Salgsår - Byggeår, NA)  # Beregn alder
  )

# Sjekk resultatet
summary(data$Alder)

```

```{r}
colSums(is.na(data))

```

```{r}
# Fjerner rader med NA i de viktigste variablene
data_clean <- data %>%
  filter(!is.na(BRA) & !is.na(Soverom) & !is.na(Byggeår) & !is.na(Alder))

# Sjekker hvor mange rader som er igjen
nrow(data_clean)

```

### **Dummy variabel for grunnkretser som ikke finnes:**

```{r}
data$grunnkrets_mangler <- ifelse(data$grunnkrets %in% manglende_grunnkretser, 1, 0)

```

Husk å definere hvilke grunnkretser som mangler, f.eks.:

```{r}
manglende_grunnkretser <- c("Grunnkrets1", "Grunnkrets2") 

```

Dette må gjøres når jeg har fått avstand fra sentrum

#### **Lineær regresjon med Realpris (justert for KPI) som avhengig variabel:**

```{r}
model1 <- lm(Realpris ~ BRA + Soverom + Byggeår + Boligtype + Eieform + Grunnkrets + Alder + factor(Salgsår) + Fellesgjeld, 
            data = data_clean)
summary(model1)
```

Resultat:

#### Log transformasjon:

```{r}
# Log-transformert regresjon
model_log <- lm(log(Realpris) ~ BRA + Soverom + Byggeår + Boligtype + Eieform + Grunnkrets + Alder + factor(Salgsår) + Fellesgjeld, 
                data = data_clean)

summary(model_log)

```

tolkning:

```{r}
contrasts(data_clean$Boligtype)
contrasts(data_clean$Eieform)
contrasts(data_clean$Salgsår)

```

Konfidensintervall

```{r}
# Sjekk om variabelen finnes
if ("Realpris" %in% names(data_clean)) {
  modelK <- lm(log(Realpris) ~ BRA + Soverom + Byggeår + Boligtype + Eieform + Alder + Fellesgjeld + factor(Salgsår), 
              data = data_clean)
  confint(modelK, level = 0.95)  # Hent ut konfidensintervaller
} else {
  print("Variabelen 'Realpris' finnes ikke i data_clean. Sjekk variabelnavnet!")
}

```

```{r}
library(flextable)

# Hent konfidensintervaller og lag en tabell
ci_table <- as.data.frame(confint(model, level = 0.95))
colnames(ci_table) <- c("Nedre grense", "Øvre grense")  # Bytt til norsk

# Legg til variabelnavn
ci_table$Variabel <- rownames(confint(model, level = 0.95))  
ci_table <- ci_table[, c("Variabel", "Nedre grense", "Øvre grense")]  # Reorganiser kolonnene

# Konverter til flextable med tilpasninger
flextable(ci_table) |>
  theme_vanilla() |>
  set_table_properties(layout = "autofit") |>
  set_caption("Konfidensintervaller for regresjonskoeffisientene")

```

Hvilke attributter påvirker boligprisen mest:

```{r}
library(dplyr)

# Beregner gjennomsnitt for hver grunnkrets
avg_values <- data_clean %>%
  group_by(Grunnkrets) %>%
  summarise(
    Gjennomsnitt_BRA = mean(BRA, na.rm = TRUE),
    Gjennomsnitt_Byggeår = mean(Byggeår, na.rm = TRUE),
    Gjennomsnitt_Fellesgjeld = mean(Fellesgjeld, na.rm = TRUE),
    Antall_boliger = n()
  ) %>%
  arrange(desc(Gjennomsnitt_BRA))  # Sorterer etter største boliger

# Viser resultatet
print(avg_values)

```

```{r}

```

```{r}
coeff_df <- as.data.frame(coef(summary(model_log)))
coeff_df$Variable <- rownames(coeff_df)

# Filtrer kun grunnkretsvariablene
grunnkrets_effekt <- coeff_df %>%
  filter(grepl("Grunnkrets", Variable)) %>%
  arrange(desc(Estimate))  # Sorterer etter høyest effekt

# Viser de 10 dyreste og billigste grunnkretsene
head(grunnkrets_effekt, 10)  # Topp 10 dyreste
tail(grunnkrets_effekt, 10)  # Topp 10 billigste

```

#### Bolig med fellesgjeld

```{r}
model_fellesgjeld <- glm(Fellesgjeld > 0 ~ BRA + Soverom + Byggeår + Boligtype + Eieform + Grunnkrets + Alder + factor(Salgsår), 
                         data = data_clean, 
                         family = binomial)
summary(model_fellesgjeld)

```

#### BRA som avhengig variabel

```{r}
model_BRA <- lm(BRA ~ Byggeår + Boligtype + Eieform + Grunnkrets + factor(Salgsår) + Fellesgjeld, 
                data = data_clean)

summary(model_BRA)

```

resultat:

#### Heteroskedastisitet

```{r}
library(lmtest)

# Sjekker om heteroskedastisitet er til stede
bptest(model_log)

```

```{r}
library(lmtest)
library(flextable)

# Kjør Breusch-Pagan-testen
bp_result <- bptest(model_log)

# Opprett en data frame med resultatene
bp_table <- data.frame(
  Statistic = bp_result$statistic,
  p_value = bp_result$p.value,
  df = bp_result$parameter,
  Method = "studentized Breusch-Pagan test"
)

# Konverter til flextable
flextable(bp_table) |>
  theme_vanilla() |>
  set_table_properties(width = 0.5, layout = "autofit")

```

*For å teste for heteroskedastisitet ble Breusch-Pagan-testen gjennomført. Testen har følgende hypoteser:*

-   *H₀: Variansen til residualene er konstant (homoskedastisitet).*

-   *H₁: Variansen til residualene er ikke konstant og avhenger av de uavhengige variablene (heteroskedastisitet).*

*Resultatet av testen viser en teststatistikk på **BP = 5910**, med en **p-verdi \< 2.2e-16**. Siden p-verdien er svært lav, kan nullhypotesen om homoskedastisitet forkastes til fordel for alternativhypotesen. Dette indikerer at det er heteroskedastisitet i modellen, noe som kan føre til upålitelige standardfeil og p-verdier. For å korrigere for dette benyttes robuste standardfeil i videre analyser.*

Videre bruker vi regresjon mot robuste standardfeil.

```{r}
library(sandwich)
library(lmtest)

# Kjør regresjon med robuste standardfeil
coeftest(model_log, vcov = vcovHC(model_log, type = "HC1"))
```

Resultat av heteroskedastisitet:

Hovedfunnene fra analysen forblir stort sett uendret.
Variablene BRA, soverom og byggeår er fortsatt sterkt signifikante med forventet positiv effekt på boligprisene.
Eieform viser fremdeles at selveierboliger er betydelig dyrere enn borettslagsboliger.
Fellesgjeld har fortsatt en negativ sammenheng med boligpriser, og denne effekten er robust etter justeringen.

Når det gjelder tidsdummier, viser flere år fortsatt sterke effekter på boligprisene, spesielt 2019, 2020 og 2021.
Dette kan knyttes til endringer i markedsforhold, renteendringer eller boliglånsforskriften.
På geografisk nivå er det fortsatt signifikante forskjeller mellom grunnkretser, noe som bekrefter at beliggenhet spiller en viktig rolle i boligprisene i Haugesund.

Samlet sett styrker justeringen for robuste standardfeil påliteligheten til modellen ved å redusere risikoen for feilkonklusjoner som følge av heteroskedastisitet.
Resultatene kan dermed tolkes med høyere grad av sikkerhet.

```{r}
coeftest(model_log, vcov = vcovCL(model_log, cluster = ~Grunnkrets))

```

forskjell fra den opprinnelige til den nye:

**Justering for heteroskedastisitet og betydningen for resultatene**

For å sikre robuste estimater og pålitelige hypotesetester, ble det gjennomført en Breusch-Pagan-test for heteroskedastisitet.
Testresultatet (BP = 4770.8, p-verdi \< 2.2e-16) indikerer sterk tilstedeværelse av heteroskedastisitet i modellen, noe som betyr at residualvariasjonen ikke er konstant.
Dette kan føre til at standardfeilene undervurderes og at p-verdiene blir feilberegnet.

For å korrigere for dette, ble det benyttet **cluster-robuste standardfeil**, der feilvariansen ble justert for grupperingsstrukturen i dataene, nærmere bestemt på grunnkretsnivå.
Etter denne justeringen ble det observert noen viktige endringer i resultatene:

-   **Standardfeilene økte noe**, noe som indikerer at usikkerheten i modellen tidligere var undervurdert.

-   **De viktigste forklaringsvariablene, som BRA, Soverom, Byggeår, Tomannsbolig, Selveier og Fellesgjeld, forble statistisk signifikante (p \< 0.001)**, noe som bekrefter deres betydning for boligpriser.

-   **BoligtypeLeilighet og BoligtypeRekkehus, som tidligere var signifikante, er ikke lenger det**, noe som kan tyde på at effekten av disse boligtypene var delvis drevet av geografiske faktorer.

-   **Effektene av enkelte grunnkretser ble også mindre signifikante etter justeringen**, noe som antyder at geografiske forskjeller har mindre direkte innvirkning på boligpriser enn først antatt, når andre variabler er kontrollert for.

Resultatene etter justeringen gir et mer realistisk bilde av hvilke faktorer som faktisk påvirker boligpriser.
Ved å bruke cluster-robuste standardfeil sikres mer pålitelige estimater, noe som styrker analysens validitet.

#### BRA og realpris, varierer over tid

```{r}
model_interaksjon <- lm(log(Realpris) ~ BRA * factor(Salgsår) + Soverom + Byggeår + Boligtype + Eieform + Grunnkrets + Alder + Fellesgjeld, data = data_clean)
```

```{r}
# Pakker
library(flextable)
library(dplyr)
library(broom)

# Filtrer datasettet for hver periode
data_2008_2013 <- subset(data_clean, Salgsår >= 2008 & Salgsår <= 2013)
data_2014_2019 <- subset(data_clean, Salgsår >= 2014 & Salgsår <= 2019)
data_2020_2024 <- subset(data_clean, Salgsår >= 2020 & Salgsår <= 2024)

# Kjør regresjoner for hver periode
model_2008_2013 <- lm(log(Realpris) ~ BRA * factor(Salgsår) + Soverom + Eieform + Grunnkrets + Alder, data = data_2008_2013)
model_2014_2019 <- lm(log(Realpris) ~ BRA * factor(Salgsår) + Soverom + Eieform + Grunnkrets + Alder, data = data_2014_2019)
model_2020_2024 <- lm(log(Realpris) ~ BRA * factor(Salgsår) + Soverom + Eieform + Grunnkrets + Alder, data = data_2020_2024)

# Hent resultater
results_2008_2013 <- tidy(model_2008_2013) %>% mutate(Periode = "2008-2013")
results_2014_2019 <- tidy(model_2014_2019) %>% mutate(Periode = "2014-2019")
results_2020_2024 <- tidy(model_2020_2024) %>% mutate(Periode = "2020-2024")

# Kombiner resultatene
results_combined <- bind_rows(results_2008_2013, results_2014_2019, results_2020_2024)

# Velg kun relevante koeffisienter (BRA og interaksjonseffektene)
results_filtered <- results_combined %>%
  filter(grepl("BRA", term))

# Lag flextable
ft <- flextable(results_filtered) %>%
  theme_vanilla() %>%
  set_header_labels(term = "Variabel", estimate = "Koeffisient", std.error = "Std. Feil", statistic = "t-verdi", p.value = "p-verdi", Periode = "Periode") %>%
  autofit()

# Vis tabellen
ft

```

For å undersøke hvordan effekten av boligareal (BRA) på realpris har utviklet seg over tid, ble en interaksjon mellom BRA og salgsår inkludert i modellen.
Analysen er delt inn i tre perioder: **2008-2013, 2014-2019 og 2020-2024**, for å vurdere eventuelle strukturelle endringer i markedet.

Resultatene viser at effekten av boligareal varierer over tid:

-   **2008-2013:** BRA har en signifikant positiv effekt på boligpriser.
    Interaksjonene mellom BRA og salgsår viser en gradvis økning, noe som tyder på at større boliger fikk en sterkere positiv effekt på prisen mot slutten av perioden.

-   **2014-2019:** Effekten av BRA på realpris er generelt stabil, men i enkelte år (f.eks. 2016 og 2019) er interaksjonene signifikante, noe som kan indikere en økt betalingsvillighet for større boliger i disse årene.

-   **2020-2024:** I denne perioden er effekten av BRA generelt positiv, men noen interaksjoner er ikke signifikante.
    Dette kan skyldes markedsforstyrrelser som følge av pandemien, renteendringer, eller endringer i boligpreferanser.

Samlet sett viser modellen at effekten av boligareal på boligprisene ikke er konstant over tid, men avhenger av makroøkonomiske faktorer og markedsforhold.
Spesielt i **2019 og 2023** ser vi at større boliger fikk en ekstra sterk prisvekst sammenlignet med andre år.

#### Oppsummering:

#### **1. Hovedfunn fra den hedoniske prismodellen**

Analysen av boligprisene i Haugesund viser at flere sentrale faktorer har signifikant innvirkning på realprisen.
Blant de mest betydningsfulle variablene finner vi:

-   **BRA (størrelse på boligen)**: Positiv og signifikant effekt på boligprisene, noe som er forventet ettersom større boliger typisk er dyrere.

-   **Soverom**: Flere soverom er assosiert med høyere priser, men effekten er svakere enn for BRA.

-   **Byggeår**: Nyere boliger har høyere priser, men effekten er mindre enn forventet.

-   **Boligtype**: Leiligheter har lavere priser sammenlignet med eneboliger og rekkehus.

-   **Eieform**: Selveierboliger er betydelig dyrere enn borettslagsboliger.

-   **Grunnkrets**: Lokasjonseffektene varierer, men noen områder har signifikant høyere priser enn andre.

-   **Salgstidspunkt (års-dummies)**: Prisene har variert over tid, med synlige svingninger i boligmarkedet.

En interessant observasjon er at **fellesgjeld har en negativ effekt på realprisen**, noe som kan tyde på at markedet tar hensyn til totalbelastningen ved boligkjøp.

#### **2. Hvordan har betydningen av BRA endret seg over tid?**

Ved å inkludere en interaksjonseffekt mellom BRA og salgstidspunkt, har vi undersøkt om størrelsens betydning for boligpriser har endret seg over tid.
Resultatene antyder at:

-   Effekten av BRA har variert over årene, men har generelt vært **positiv og stabil**.

-   I enkelte perioder ser det ut til at større boliger har hatt en **relativt sterkere effekt på pris**, noe som kan være relatert til økende etterspørsel etter større boliger i spesifikke perioder.

#### **3. Robusthetssjekk og heteroskedastisitet**

Breusch-Pagan-testen viste tydelig at modellen lider av heteroskedastisitet.
Dette ble håndtert ved å bruke **robuste standardfeil** (cluster-robuste), noe som førte til mer pålitelige standardfeil og t-verdier.
Det er verdt å merke seg at de fleste signifikante funnene forble stabile, noe som styrker troverdigheten til analysen.

#### **4. Sammenligning med tidligere forskning**

Resultatene er i tråd med tidligere studier som viser at:

-   **Boligstørrelse er en viktig driver for pris**, men påvirkningen kan variere over tid.

-   **Fellesgjeld reduserer prisen på boligen**, noe som tyder på at markedet ikke kun ser på kjøpesum, men også på totalfinansiering.

-   **Eieform og boligtype har sterk innflytelse**, der selveierboliger og eneboliger er dyrere enn borettslagsboliger og leiligheter.

#### Robust analyse

```{r}
# Modell for leiligheter
model_leilighet <- lm(log(Realpris) ~ BRA + Soverom + Eieform + Grunnkrets + Alder + factor(Salgsår) + Fellesgjeld, 
                      data = subset(data_clean, Boligtype == "Leilighet"))

# Modell for eneboliger
model_enebolig <- lm(log(Realpris) ~ BRA + Soverom + Eieform + Grunnkrets + Alder + factor(Salgsår) + Fellesgjeld, 
                      data = subset(data_clean, Boligtype == "Enebolig"))

# Modell for rekkehus
model_rekkehus <- lm(log(Realpris) ~ BRA + Soverom + Eieform + Grunnkrets + Alder + factor(Salgsår) + Fellesgjeld, 
                      data = subset(data_clean, Boligtype == "Rekkehus"))

model_tomannsbolig <- lm(log(Realpris) ~ BRA + Soverom + Eieform + Grunnkrets + Alder + factor(Salgsår) + 
Fellesgjeld, 
                         data = subset(data_clean, Boligtype == "Tomannsbolig"))

# Se resultatene
summary(model_leilighet)
summary(model_enebolig)
summary(model_rekkehus)
summary(model_tomannsbolig)
```

```{r}
models <- list(
  "Leilighet" = model_leilighet,
  "Enebolig" = model_enebolig,
  "Rekkehus" = model_rekkehus,
  "Tomannsbolig" = model_tomannsbolig
)

```

```{r}
# Last inn nødvendig pakke
library(flextable)

# Lag en tabell med modelsummary og konverter til flextable
table_flex <- modelsummary(models, output = "flextable")

# Tilpass utseendet hvis ønskelig
table_flex <- table_flex %>%
  autofit() %>% 
  theme_booktabs()

# Vis tabellen
table_flex

```

```{r}
# Liste over boligtyper
boligtyper <- unique(data_clean$Boligtype)  

# Opprett en liste for lagring av tabeller
ci_lister <- list()

for (bt in boligtyper) {
  # Filtrer data for hver boligtype
  subset_data <- subset(data_clean, Boligtype == bt)
  
  # Kjør regresjonsmodell for den aktuelle boligtypen
  model_bt <- lm(log(Realpris) ~ BRA + Soverom + Byggeår + Eieform + factor(Salgsår), 
                 data = subset_data)

  # Lag konfidensintervall-tabell
  ci_table <- as.data.frame(confint(model_bt, level = 0.95))
  colnames(ci_table) <- c("Nedre grense", "Øvre grense")  
  ci_table$Variabel <- rownames(confint(model_bt, level = 0.95))  
  ci_table <- ci_table[, c("Variabel", "Nedre grense", "Øvre grense")]  

  # Lag en flextable og lagre i listen
  ci_lister[[bt]] <- flextable(ci_table) |>
    theme_vanilla() |>
    set_table_properties(layout = "autofit") |>
    set_caption(paste("Konfidensintervaller for", bt))
}

# For å vise tabellen for en spesifikk boligtype, f.eks. "Leilighet":
ci_lister[["Leilighet"]]


```

```{r}
# Liste over boligtyper
boligtyper <- unique(data_clean$Boligtype)  

# Opprett en liste for lagring av tabeller
ci_lister <- list()

for (bt in boligtyper) {
  # Filtrer data for hver boligtype
  subset_data <- subset(data_clean, Boligtype == bt)
  
  # Kjør regresjonsmodell for den aktuelle boligtypen
  model_bt <- lm(log(Realpris) ~ BRA + Soverom + Byggeår + Eieform + factor(Salgsår), 
                 data = subset_data)

  # Lag konfidensintervall-tabell
  ci_table <- as.data.frame(confint(model_bt, level = 0.95))
  colnames(ci_table) <- c("Nedre grense", "Øvre grense")  
  ci_table$Variabel <- rownames(confint(model_bt, level = 0.95))  
  ci_table <- ci_table[, c("Variabel", "Nedre grense", "Øvre grense")]  

  # Lag en flextable og lagre i listen
  ci_lister[[bt]] <- flextable(ci_table) |>
    theme_vanilla() |>
    set_table_properties(layout = "autofit") |>
    set_caption(paste("Konfidensintervaller for", bt))
}

# For å vise tabellen for en spesifikk boligtype, f.eks. "Leilighet":
ci_lister[["Enebolig"]]

```

```{r}
# Liste over boligtyper
boligtyper <- unique(data_clean$Boligtype)  

# Opprett en liste for lagring av tabeller
ci_lister <- list()

for (bt in boligtyper) {
  # Filtrer data for hver boligtype
  subset_data <- subset(data_clean, Boligtype == bt)
  
  # Kjør regresjonsmodell for den aktuelle boligtypen
  model_bt <- lm(log(Realpris) ~ BRA + Soverom + Byggeår + Eieform + factor(Salgsår), 
                 data = subset_data)

  # Lag konfidensintervall-tabell
  ci_table <- as.data.frame(confint(model_bt, level = 0.95))
  colnames(ci_table) <- c("Nedre grense", "Øvre grense")  
  ci_table$Variabel <- rownames(confint(model_bt, level = 0.95))  
  ci_table <- ci_table[, c("Variabel", "Nedre grense", "Øvre grense")]  

  # Lag en flextable og lagre i listen
  ci_lister[[bt]] <- flextable(ci_table) |>
    theme_vanilla() |>
    set_table_properties(layout = "autofit") |>
    set_caption(paste("Konfidensintervaller for", bt))
}

# For å vise tabellen for en spesifikk boligtype, f.eks. "Leilighet":
ci_lister[["Rekkehus"]]

```

```{r}
# Liste over boligtyper
boligtyper <- unique(data_clean$Boligtype)  

# Opprett en liste for lagring av tabeller
ci_lister <- list()

for (bt in boligtyper) {
  # Filtrer data for hver boligtype
  subset_data <- subset(data_clean, Boligtype == bt)
  
  # Kjør regresjonsmodell for den aktuelle boligtypen
  model_bt <- lm(log(Realpris) ~ BRA + Soverom + Byggeår + Eieform + factor(Salgsår), 
                 data = subset_data)

  # Lag konfidensintervall-tabell
  ci_table <- as.data.frame(confint(model_bt, level = 0.95))
  colnames(ci_table) <- c("Nedre grense", "Øvre grense")  
  ci_table$Variabel <- rownames(confint(model_bt, level = 0.95))  
  ci_table <- ci_table[, c("Variabel", "Nedre grense", "Øvre grense")]  

  # Lag en flextable og lagre i listen
  ci_lister[[bt]] <- flextable(ci_table) |>
    theme_vanilla() |>
    set_table_properties(layout = "autofit") |>
    set_caption(paste("Konfidensintervaller for", bt))
}

# For å vise tabellen for en spesifikk boligtype, f.eks. "Leilighet":
ci_lister[["Tomannsbolig"]]

```

### ALder\^2

```{r}
library(dplyr)

# Filtrer ut boliger eldre enn 150 år
data_clean <- data_clean %>% filter(Alder <= 150)

# Sjekk fordeling etter filtrering
summary(data_clean$Alder)
hist(data_clean$Alder, breaks = 50, main = "Aldersfordeling etter filtrering")

```

```{r}
model2 <- lm(log(Realpris) ~ BRA + Soverom + Byggeår + Eieform + 
             Grunnkrets + Alder + I(Alder^2) + factor(Salgsår) + Fellesgjeld, 
             data = data_clean)

summary(model2)
```

```{r}
ggplot(data_clean, aes(x = Alder, y = log(Realpris))) +
  geom_point(alpha = 0.3) +
  geom_smooth(method = "lm", formula = y ~ poly(x, 2), se = TRUE, color = "blue") +
  labs(title = "Sammenheng mellom boligpris og alder",
       x = "Alder på bolig",
       y = "Log(realpris)")

```

#### Grunnkrets

```{r}
grunnkrets <- st_read("/Users/Ingridstromme/masteroppgave/masteroppgave1/grunnkretser/grunnkrets.shp")
```

```{r}
library(sf)

# Opprett sentrumspunkt (Haugesund rådhus)
sentrum <- st_sfc(st_point(c(5.268, 59.413)), crs = 4326)

# Konverter til samme projeksjon som grunnkretsene
sentrum <- st_transform(sentrum, st_crs(grunnkrets))
```

```{r}
st_crs(grunnkrets)  # Sjekk koordinatsystem
st_crs(sentrum)  # Sjekk at sentrum har samme
```

```{r}
library(sf)

# Definer koordinatene for rådhuset (Haugesund rådhus)
rådhus_koord <- data.frame(
    navn = "Haugesund Rådhus",
    lon = 5.268,  # Lengdegrad
    lat = 59.413   # Breddegrad
)

# Konverter til sf-objekt med WGS 84 (EPSG:4326)
rådhuset <- st_as_sf(rådhus_koord, coords = c("lon", "lat"), crs = 4326)

# Se koordinatsystemet
st_crs(rådhuset)

```

```{r}
rådhuset <- st_transform(rådhuset, crs = 32633)
```

```{r}
st_crs(grunnkrets)
st_crs(rådhuset)
```

```{r}
# Beregn avstand fra hver grunnkrets til rådhuset
grunnkrets$avstand_sentrum <- st_distance(grunnkrets, rådhuset)

# Se resultatet
head(grunnkrets[, c("navn_på_grunnkrets", "avstand_sentrum")])
```

```{r}
colnames(grunnkrets)
```

```{r}
# Beregn avstand fra hver grunnkrets til rådhuset
grunnkrets$avstand_sentrum <- st_distance(grunnkrets, rådhuset)

# Se resultatet
head(grunnkrets[, c("RIKTIG_KOLONNENAVN", "avstand_sentrum")])
```

```{r}
class(grunnkrets$avstand_sentrum)
```

```{r}
grunnkrets$avstand_sentrum <- as.numeric(grunnkrets$avstand_sentrum)

```

```{r}
grunnkrets$avstand_sentrum <- as.numeric(grunnkrets$avstand_sentrum)

```

```{r}
head(grunnkrets[, c("grunnkrets", "avstand_sentrum")])

```

```{r}
# Beregn avstand fra hver grunnkrets til rådhuset
grunnkrets$avstand_sentrum <- st_distance(grunnkrets, rådhuset)

# Konverter avstanden til numerisk
grunnkrets$avstand_sentrum <- as.numeric(grunnkrets$avstand_sentrum)

# Se resultatet - Bruk et eksisterende kolonnenavn
head(grunnkrets[, c("grunnkrets", "avstand_sentrum")])

```

```{r}
write.csv(grunnkrets[, c("grunnkrets", "avstand_sentrum")], "avstand_sentrum.csv", row.names = FALSE)

```

```{r}
library(ggplot2)
ggplot(grunnkrets) +
  geom_sf(aes(fill = avstand_sentrum)) +
  scale_fill_viridis_c() +
  theme_minimal() +
  ggtitle("Avstand til sentrum (rådhuset)")
```

```{r}
colnames(data_clean)  # Se hvilke kolonnenavn som finnes i boligdatasettet
colnames(grunnkrets)  # Se hvilke kolonner som finnes i grunnkrets-datasettet

```

```{r}
colnames(grunnkrets)[colnames(grunnkrets) == "grunnkrets"] <- "Grunnkrets"

```

```{r}
boligdata <- data_clean %>%
  left_join(grunnkrets %>% select(Grunnkrets, avstand_sentrum), by = c("Grunnkrets" = "Grunnkrets"))
```

```{r}
summary(boligdata$avstand_sentrum)
table(is.na(boligdata$avstand_sentrum))

```

```{r}
table(boligdata$Grunnkrets %in% grunnkrets$Grunnkrets)

```

```{r}
boligdata$Grunnkrets <- as.character(boligdata$Grunnkrets)
grunnkrets$Grunnkrets <- as.character(grunnkrets$Grunnkrets)

```

```{r}
boligdata <- boligdata %>%
  left_join(grunnkrets[, c("grunnkre_1", "avstand_sentrum")], 
            by = c("Grunnkrets" = "grunnkre_1"))

```

```{r}
summary(boligdata$avstand_sentrum)

```

```{r}
unique(boligdata$Grunnkrets)
unique(grunnkrets$Grunnkrets)

```

```{r}
model3 <- lm(log(Realpris) ~ BRA + Soverom + Byggeår + Boligtype + Eieform + 
              Alder + I(Alder^2) + Grunnkrets + factor(Salgsår) + Fellesgjeld + 
              log(avstand_sentrum), 
              data = boligdata)
summary(model3)

```

### Predikere priser

disse kodene skal bli brukt, må transformere LOG til pris

```{r}
data$predikert_pris <- exp(predict(modell, newdata = data))

```

-   Hvis modellen inkluderer en log-transformert variabel, husk å justere for evt.
    gjennomsnittlige feilledd:

```{r}
data$predikert_pris <- exp(predict(modell, newdata = data) + (summary(modell)$sigma^2) / 2)

```
